【裁判字號】    94,交上易,144
【裁判日期】    950428
【裁判案由】    過失傷害
【裁判全文】
臺灣高等法院刑事判決               94年度交上易字第144號
上  訴  人
即  被  告  甲○○
選任辯護人  陳建勳律師
            周建才律師
上列上訴人因過失傷害案件，不服臺灣士林地方法院93年度交易
字第92號，中華民國94年4月27日第一審判決（起訴案號：臺灣
士林地方法院檢察署93年度偵字第2805號），提起上訴，本院判
決如下：
    主  文
上訴駁回。
甲○○緩刑貳年。
    事  實
一、甲○○於民國九十二年九月二十五日上午七時二十五分許，
    騎乘車牌號碼NQ九－五七一號重型機車，沿臺北縣汐止市○
    ○路○段，由北往南（即由基隆往臺北）方向，靠道路中央
    分隔雙向車道之雙黃線邊緣行駛，行經上揭路段二二四號前
    ，本應注意機器腳踏車行駛，應依標誌或標線之規定，無標
    誌或標線者，在未劃分快慢車道之道路，得在最外側二車道
    行駛，且汽車行駛時，駕駛人應注意車前狀況，並隨時採取
    必要之安全措施，以避免發生危險，且當時氣候晴，日間有
    自然光線，路面乾燥、無缺陷、無障礙物，視距良好，並無
    不能注意之情事，詎竟貿然騎駛於道路中央且疏未注意車前
    狀況即冒然趨車前行，致所駕駛前開機車車頭撞及適在其同
    向、前方車道，由蘇王對騎乘，未遵守道路交通標線指示，
    貿然將所騎車牌號碼BJF－○六一號機車左偏往分隔雙向車
    道之雙黃線附近行駛欲左轉之機車左側腳踏板附近，蘇王對
    因而人車倒地，並受有頭部外傷合併腦挫傷與硬膜下出血、
    左側額、顳、頂部和蜘蛛網膜下出血（起訴書疏未記載此部
    分傷勢）、顱底骨折、延遲性腦出血、胸部挫傷合併第五右
    肋骨骨折等傷害，經送醫急救，至今仍陷昏迷狀態、無治癒
    可能之重傷害植物人狀態。甲○○於肇事後，在有偵查犯罪
    職權之機關尚不知何人為肇事者前，於警員任祖猛接獲通報
    趕往現場處理時，主動向警員任祖猛承認駕車肇事而自首接
    受裁判。
二、案經甲○○自首及經檢察官指定被害人蘇王對之子乙○○為
    代行告訴人訴由臺北縣政府警察局汐止分局報告臺灣士林地
    方法院檢察署檢察官偵查起訴。
    理  由
壹、證據能力部分：
一、查公訴人提起本件公訴，所引用之證據方法為上訴人即被告
    甲○○之警詢及偵查之供述，及道路交通事故現場圖、交通
    事故調查報告表、道路交通事故補充資料表、被害人蘇王對
    診斷證明、臺灣省臺北縣區車輛行車事故鑑定委員會鑑定意
    見書、照片等為論據。被告之選任辯護人於原審及本院準備
    程序及審理中就公訴人所舉上開證據方法之證據能力，除被
    告於偵查中之供述、被害人之診斷證明及照片外，餘均予否
    認有證據能力，經查：
  (一)被告之選任辯護人以：被告警詢所言，乃出於警方誘導，警
    方先將所認定之車禍過程描述後，再由被告應答，如被告回
    答有遲疑，警方會暫停錄音，先與被告溝通，待確定後才繼
    續錄音，被告警詢所言，顯出於警方誘導，依刑事訴訟法一
    百五十六條第一項無證據能力。且警詢過程無全程錄音，有
    違法定程序云云，否認被告警詢供述之證據能力。然查：
    (1)依刑事訴訟法第一百條之二準用同法第一百條之一第一項
      規定，司法警察（官）詢問犯罪嫌疑人，除有急迫情況且
      經記明筆錄者外，應全程連續錄音；必要時，並應全程連
      續錄影。考其立法目的，在於建立詢問筆錄之公信力，並
      擔保詢問程序之合法正當；亦即在於擔保犯罪嫌疑人對於
      詢問之陳述係出於自由意思及筆錄所載內容與其陳述相符
      。故司法警察（官）詢問犯罪嫌疑人如違背上開規定，其
      所取得之供述筆錄，究竟有無證據能力，原應審酌司法警
      察（官）違背該法定程序之主觀意圖、客觀情節、侵害犯
      罪嫌疑人權益之輕重、對犯罪嫌疑人在訴訟上防禦不利益
      之程度，以及該犯罪所生之危害，暨禁止使用該證據對於
      抑制違法蒐證之效果，及司法警察（官）如依法定程序有
      無發現該證據之必然性等情形，本於人權保障與社會安全
      之均衡維護精神，依比例原則，具體認定之。但如犯罪嫌
      疑人之陳述係屬自白，同法第一百五十六條第一項已特別
      規定「被告之自白，非出於強暴、脅迫、利誘、詐欺、違
      法羈押或其他不正之方法，且與事實相符者，得為證據」
      ，則在警詢之自白如係出於自由意思而非不正之方法，且
      其自白之陳述與事實相符，縱令司法警察（官）對其詢問
      時未經全程連續錄音或錄影，致詢問程序不無瑕疵，仍難
      謂其於警詢自白之筆錄無證據能力（最高法院九十二年度
      台上字第六一一九號、九十二年度台上字第四七七○號判
      決參照）。
    (2)查證人即處理本案肇事事故及於警詢中詢問被告之員警任
      祖猛就本件過失傷害案件之初詢問被告時，因被害人尚未
      提起告訴，認尚非屬刑事案件，僅依車禍事故處理程序辦
      理，予以採證、繪現場圖，以便保留當時發生事實之狀況
      ，故未錄音、錄影等情，業據任祖猛於原審結證在卷（原
      審卷四五頁），並有臺北縣政府警察局汐止分局九十三年
      七月二十五日汐警刑字第○九三○○一八四三二號函在卷
      可參（原審卷三二頁），堪認製作本件被告警詢筆錄時，
      並未錄音，其法定程序確有瑕疵，惟該瑕疵取得之證據得
      否採用，原應審酌警方違背該法定程序之主觀意圖、客觀
      情節、侵害犯罪嫌疑人權益之輕重、對被告在訴訟上防禦
      不利益之程度，以及該犯罪所生之危害，暨禁止使用該證
      據對於抑制違法蒐證之效果，及司法警察（官）如依法定
      程序有無發現該證據之必然性等情形，本於人權保障與社
      會安全之均衡維護精神，依比例原則，具體認定之，但如
      前述，如被告之陳述係屬自白，因刑事訴訟法第一百五十
      六條第一項已有特別規定，則被告在警詢之自白如係出於
      自由意思而非不正之方法，且其自白之陳述與事實相符，
      縱令司法警察（官）對其詢問時未經全程連續錄音或錄影
      ，致詢問程序不無瑕疵，仍難謂其於警詢自白之筆錄無證
      據能力。
    (3)查據證人任祖猛於原審結證稱：於警詢時，係詢問被告有
      關依通常處理車禍案件之制式問題，並依被告之回答製作
      本件警詢筆錄，並未與被告討論，亦未以被告所言與伊觀
      察之車禍現場跡證不符而質問被告，因當時被害人尚未提
      出告訴，被告尚非伊認知中之刑事被告。整個詢問過程中
      ，僅被告提及發現被害人時距離很近，伊請被告用手比出
      該距離，伊並用尺測量被告所比之距離為四○公分，並無
      被告所稱詢問中暫停錄音，先與被告溝通後再錄音或有何
      誘導之情形等語（原審卷四五至四七頁），再證人任祖猛
      與被告及被害人蘇王對均不相識，僅因接到勤務中心電話
      而至現場處理等情，亦據證人任祖猛述明在卷，且為被告
      所不爭執，本案既係偶發事件，則證人任祖猛於製作被告
      警詢筆錄時，應無偏袒被害人而故違背職務製作對被害人
      有利之警詢筆錄之理。是證人任祖猛前開證詞，應堪信為
      真實，被告此部分所辯尚難採信。
    (4)再稽之被告於警詢之供述，亦查無出於強暴、脅迫、利誘
      、詐欺、疲勞訊問、違法羈押或其他不正之方法之情事，
      且如後所述，被告於警詢所述：車禍發生前，「對方」（
      按即被害人蘇王對）車輛「在我同向前方」一語（偵卷三
      三頁），經查核與事實相符，依前述說明，被告上開供述
      ，自得為證據而有證據能力。被告及其選任辯護人此部分
      所辯，亦難採信。
  (二)被告之選任之辯護另辯以：道路交通事故現場圖、交通事故
    調查報告表、道路交通事故補充資料表等，係屬刑事訴訟法
    第一百五十九條第一項被告以外之人審判外之陳述，應無證
    據能力部分：
    (1)按被告以外之人於審判外之言詞或書面陳述，除法律有規
      定者外，不得作為證據，刑事訴訟法第一百五十九條第一
      項定有明文。是被告以外之人於審判外之言詞或書面陳述
      ，除非法律別有規定者，不得作為證據，亦即除非法律別
      有規定外，傳聞證據自不得供為證據。而同法於第一百五
      十九條之後定有第一百五十九條之一至第一百五十九條之
      五等之規定，則為上開第一百五十九條第一項所稱之例外
      規定，應無疑義。
    (2)再按除顯有不可信之情況外，公務員職務上製作之紀錄文
      書、證明文書、除顯有不可信之情況外，從事業務之人於
      業務上或通常業務過程所須製作之紀錄文書、證明文書，
      均得為證據，刑事訴訟法第一百五十九條之四定有明文。
      查公訴人舉為證據之前揭道路交通事故現場圖、調查報告
      表、補充資料表診斷證明書，分別為公務員職務上製作之
      紀錄文書，依前開規定，自得為證據。被告及其選任辯護
      人否認此部分之證據能力，洵屬無據。
  (三)被告之選任辯護人復辯稱：檢察官或法官並未選定臺灣省臺
    北縣區車輛行車事故鑑定委員會，就本件車禍為鑑定，其所
    為之鑑定並無證據能力一節。按鑑定人由審判長、受命法官
    或檢察官就一鑑定事項有特別知識經驗者、二經政府機關委
    任有鑑定職務者之人選任一人或數人充之，刑事訴訟法第一
    百九十八條定有明文。查臺灣省臺北縣區車輛行車事故鑑定
    委員會九十三年二月二十六日所為本件車禍之鑑定暨檢附之
    鑑定意見書（偵卷一五頁），乃臺北縣政府警察局汐止分局
    所委託，非檢察官或法院選定該委員會為鑑定，被告之選任
    辯護人上開所辯，要屬有據，被告及其辯護人既不同意作為
    證據，則該鑑定意見書當無證據能力。
貳、實體部分：
一、訊據被告甲○○，固不否認其於前開時地，騎乘NQ九－五七
    一號重型機車，沿臺北縣汐止市○○路○段，由北往南（即
    由基隆往臺北）方向，靠分隔雙向車道之雙黃線邊緣行駛，
    並與被害人蘇王對駕駛之機車發生車禍，被害人蘇王對因而
    受有前述之傷害，並已呈植物人之重傷害等情不諱，惟矢口
    否認上開傷害犯行，辯稱：伊騎機車在上開路段直行，被害
    人是突然由伊右前方竄出，伊閃避不及，因而發生車禍，伊
    並無過失云云。惟查：
  (一)因本件車禍之發生，被告所騎乘之NQ九－五七一號機車車頭
    全毀，被害人蘇王對騎乘之BJF－○六一號機車則左側車身
    毀損，右側車身有擦地痕等情，有車損照片及交通事故補充
    資料表在卷可參（偵卷三六至四五、四七頁），堪認二機車
    之撞擊點為被告所騎NQ九－五七一號車頭與被害人蘇王對所
    騎BJF－○六一號機車之左側車身。而所以會呈此撞擊狀態
    ，勢必被告騎乘之機車位置在被害人蘇王對騎乘機車位置後
    方至明。是被告於警詢中供稱：伊沿大同路二段，由基隆往
    台北方向靠雙黃線行駛直行，行駛至肇事處對方（按指被害
    人蘇王對）車輛在伊同向前方突然左轉彎等語，核與事實相
    符，堪可採信。
  (二)被告與被害人蘇王對於車禍發生前，均在由基隆往臺北方向
    騎乘機車，車禍發生後，雙方機車均倒於對向車道（亦即由
    臺北往基隆方向），且倒地後之二機車之車頭行向均朝往基
    隆之方向等情，有車禍發生後所攝之照片及道路交通事故調
    查報告表附於偵查卷可參（偵卷二一、三六、四五頁），再
    佐以前述車禍發生後被告騎乘之NQ九－五七一號機車車頭全
    毀乙情，顯見車禍發生時二車撞擊之力道應具相當之強度，
    否則被告之NQ九－五七一號機車車頭當不致全毀，且該機車
    與被害人蘇王對所騎之BJF－○六一號機車車頭方向，均因
    此碰撞而非朝其等原行進中之臺北方向，而反轉為往基隆方
    向。是被告在被害人蘇王對後方，應係有一定之距離，以一
    定之速度衝撞至被害人蘇王對騎乘之BJF－○六一號機車，
    方會產生如此強度之撞擊力道，堪可認定。被害人蘇王對騎
    乘機車在被告同向、前方，於發生車禍前，二車又有一定之
    距離，縱被害人蘇王對騎乘機車突然偏左左轉，對在被害人
    蘇王對後方一段距離騎乘機車之被告而言，只要稍加注意即
    可發現，並本應隨時採取必要之安全措施，以避免發生危險
    ，是被告辯稱：當時被害人蘇王對突然左轉，伊根本不能注
    意，而來不及反應云云，顯為卸責之詞，不足採信。另從車
    禍發生，二機車之撞擊點，及車禍發生後，被害人蘇王對機
    車倒地位置及倒地後車頭之行向，堪認車禍發生前被害人蘇
    王對應有騎機車左偏往分隔雙向車道之雙黃線附近行駛欲左
    轉之動作無訛。
  (三)本件車禍發生之臺北縣汐止市○○路○段，未設置標誌、標
    線，且未劃分快、慢車道之道路，被告於車禍發生時，未靠
    最外側車道騎乘機車，而靠道路中央分隔雙向車道之雙黃線
    邊緣行駛等情，業據被告自承在卷（原審卷九五、九六頁）
    ，並有道路交通事故調查報告表在卷可參，堪予認定。
  (四)按道路交通安全規則所稱之汽車乃指在道路上不依軌道或電
    力架線而以原動機行駛之車輛，包括機器腳踏車，該規則第
    二條第一項第一款定有明文。再按汽車行駛時，駕駛人應注
    意車前狀況，並隨時採取必要之安全措施；機器腳踏車行駛
    ，應依標誌或標線之規定，無標誌或標線者，在未劃分快慢
    車道之道路，得在最外側二車道行駛，道路交通安全規則第
    九十四條第三項、第九十九條第一項第一款分別定有明文。
    被告駕駛上揭機車依法即負有前開注意義務，在無標誌或標
    線，未劃分快慢車道之道路行駛，僅得在最外側二車道行駛
    ，且應隨時注意其車前各人、車動態，以避免發生危險，況
    事發當時氣候晴，日間有自然光線，路面乾燥、無缺陷、無
    障礙物，視距良好等情，有道路交通事故調查報告表存卷可
    稽，足認車禍當時視線堪稱良好，是被告僅要稍加注意即可
    望見在其前方之被害人蘇王對之行車狀態，從而按其情形被
    告自無不能注意之情事，詎其竟未依規定之車道行駛，且疏
    未注意車前狀況，致未見在其前方騎乘機車之蘇王對往左偏
    之行駛，而冒然趨車前行致生本件車禍，其有過失甚明。
  (五)被害人蘇王對因本件車禍，受有如事實欄所述之傷害等情，
    有三軍總醫院附設民眾診療服務處診斷證明書、臺灣區煤礦
    業同業公會附設臺灣礦工醫院診斷證明書等件在卷可證（偵
    卷八、九、四六頁）。被害人蘇王對迄今仍屬於昏迷狀況，
    其症狀並見改善，已無治癒之可能，又其因本件車禍後，即
    持續呈植物人狀態，其感覺、運動、言語等功能均已完全喪
    失，更無自我照顧、人際溝通等能力，且長期臥床，仰賴鼻
    胃管灌食維生，所有日常照料均需他人代勞，其精神狀態已
    達心神喪失之程度，原審且於九十三年二月十八日以九十二
    年度禁字第一三三號裁定宣告其為禁治產人，被害人蘇王對
    並因聲、肢多重極重度障礙，而取得中華民國身心障礙手冊
    等情，有臺灣區煤礦業同業公會附設臺灣礦工醫院九十三年
    七月二十三日九三礦醫字第一八二號函及各次診斷證明書、
    中華民國身心障礙手冊影本在卷可徵（原審卷二八、三一頁
    ，本院卷二四、一三五頁），並有該禁治產宣告案件卷宗影
    本，暨該裁定正本及三軍總醫院精神部出具之蘇王對精神鑑
    定報告書影本在卷可佐（原審卷五三至五八頁）。堪認被害
    人蘇王對因此車禍致受有如前述之身體、健康重大不治之重
    傷害，且被害人蘇王對因此次車禍受有如前述之重傷害，與
    被告之過失間顯有相當因果關係至明。
  (六)雖駕駛人駕駛汽車（包括機器腳踏車），應遵守道路交通標
    誌、標線、號誌之指示，並服從執行交通勤務之警察或依法
    令執行指揮交通及交通稽查任務人員之指揮，道路交通安全
    規則第九十條定有明文。而設於路段中之雙黃實線，用以分
    隔對向車道，並雙向禁止超車、跨越或迴轉，道路交通標誌
    標線號誌設置規則第一百四十九條第一項第八款定有明文。
    被害人蘇王對駕車依法即負有前開注意義務，而如前述，按
    當時之情形被害人蘇王對並無不能注意之情事，詎其竟騎乘
    機車左偏往分隔雙向車道之雙黃線附近行駛欲左轉跨越雙黃
    線，堪認被害人蘇王對就本件車禍之發生，同有過失。惟被
    害人蘇王對就本件車禍之發生雖屬與有過失，但究未能據此
    即解免被告應負上開疏失之責，。
  (七)按汽車駕駛人對於防止危險發生之相關交通法令之規定，業
    已遵守，並盡相當之注意義務，以防止危險發生，始可信賴
    他人亦能遵守交通規則並盡同等注意義務。若因此而發生交
    通事故，方得以信賴原則為由免除過失責任，最高法院八十
    四年度台上字第五三六○號判決揭有明文。被告之選任辯護
    人辯稱：本件車禍發生，係被害人蘇王對於行進中突然違規
    左轉，為被告所無法預期，本件被告應可主張信賴原則云云
    。然查被告就本件車禍之發生，有前述未遵守對於防止危險
    發生之相關交通法令之規定，且未盡相當之注意義務，以防
    止危險發生，依前開判決要旨，被告自無從以信賴原則為由
    免除過失責任。
  (八)至被告及其辯護於原審或本院聲請調查：(1)被害人蘇王對有
    無駕駛重型機車之駕駛執照；(2)另聲請為本案之交通肇事原
    因等（包括二車於車禍發生前之相對位置、相對行車速率及
    被告有無可能注意被害人之行車位置及行向等）之鑑定；(3)
    再聲請函詢臺北縣政府有關本案道路標線及機車停等區修正
    之理由、修正實施之日期，暨聲請本院履勘現場等情，以證
    明被告並無過失及查證被告於案發之時騎乘機車行駛於系爭
    道路偏中央部分是否有不當等情。然查，(1)縱被害人蘇王對
    無駕駛重型機車之駕駛執照，亦屬行政違規，與其有無駕駛
    機車之能力無涉，復與本件車禍之發生本院憑諸認定被告有
    過失之情節無生影響，此部分尚無調查之必要；(2)有關交通
    肇事責任鑑定部分，經本院徵詢被告及檢察官之意見後函請
    國立交通大學為上開鑑定事宜，經覆稱：現場跡證不明，且
    僅有一方當事人之說詞，經審慎參酌全卷資料，尚無充分證
    據可認定二車撞擊狀態，無法提供鑑定意見一節，有該校九
    十五年一月三日交大管運字第○九五○○○○○三三號函可
    查（本院卷五六頁），雖因考量現場跡證不明，無雙方當事
    人之供述等因素未予提供鑑定意見，然本院斟之鑑定機關提
    供之鑑定意見係供法院參考之性質，本件被告及被害人之過
    失情節業經法院認定如前，是以，此部分之調查，亦難引為
    有利被告之證據；(3)再臺北縣政府於九十二年九月二十五日
    前後適辦理拓寬道路地上物拆遷作業，並未進行大同路（汐
    萬路至汐止國小段）標線繪設及變更工程。又本肇事地點之
    道路標線及機車停等劃設，汐止市○○路○段道路拓寬路段
    拓寬工程係於九十二年十一月五日正式開工，在此之前本段
    無施作相關道路標線修正及劃設。現於九十四年六月二十七
    日依相關單位會勘決議繪設完成現有標線等情，有臺北縣政
    府九十五年三月六日北府交工字第○九五○一一四一二三號
    函可憑（本院卷七九至八一頁），觀諸本案車禍發生之日期
    為九十二年九月二十五日，此部分之調查亦無足援為對被告
    有利之認定。是以本院依諸前開論載理由各節認定被告就本
    件車禍致被害人受有如前述之重傷害有前開過失情事，且被
    告之過失與被害人對所受傷害間顯有相當因果關係，被告自
    應負過失致重傷害罪責已明，本院認核再行調取上開會勘會
    議紀錄或勘驗現場之必要。綜上所述，被告所辯本件車禍發
    生其並無過失云云，要屬推諉卸責之詞，殊無足採，本件事
    證已明，被告犯行堪以認定，應依法論科。
二、核被告所為，係犯刑法第二百八十四條第一項後段之過失致
    重傷害罪。公訴人雖以刑法第二百八十四條第一項前段之過
    失傷害罪嫌起訴，然業經於原審調查、審理時，更正起訴法
    條為如上之論罪之過失致重傷害之罪（原審卷一三、九二頁
    ），自無更異起訴法條之問題。又查被告於肇事後未被有偵
    查犯罪職權之機關或公務員發覺前，即主動向據報到場處理
    之臺北縣政府警察局汐止分局交通分隊警員承明其駕車肇事
    一節，此據被告供述在卷，並有警製自首調查表附卷可參（
    偵卷四九頁），為對於未發覺之罪自首而接受裁判，應依刑
    法第六十二條前段規定減輕其刑。
三、原審以被告甲○○罪證明確，依刑法第二百八十四條第一項
    後段、第六十二前段、第四十一條第一項前段，罰金罰鍰提
    高標準條例第一項前段、第二項規定，並於審酌被害人蘇王
    對所受之傷勢、被告過失之情節、被害人蘇王對亦與有過失
    、被告迄未賠償被害人蘇王對所受損害、被告現為在學學生
    （有學生證影本可參），及犯後否認犯行，態度不佳等一切
    情狀，量處有期徒刑五月，並諭知以三百元折算一日之易科
    罰金折算標準。經核原判決認事用法，並無不合，量刑亦屬
    妥適。
四、被告上訴意旨猶執陳詞否認有上揭過失責任，而指摘原審判
    決係屬不當，難認有理由；另被告請求從輕量刑云云，惟原
    審已審酌被告犯罪情狀各節，其量刑尚無違反比例原則或有
    失重之虞，雖被告於原審判決後已與被害人家屬達成和解，
    然業經本院斟酌為緩刑之宣告（如後載），是被告執此上訴
    亦為無理由，均應予駁回。末查，被告未曾受有期徒刑以上
    刑之宣告，有本院被告前案紀錄表在卷可按，被告於原審判
    決後已與被害人家屬達成和解支付賠償金，有雙方簽具之和
    解書附卷可參（本院卷一三七頁），本院斟酌上情，復考量
    被告現仍就學中，經此教訓，應知所警惕，當無再犯之虞，
    本院認其刑之宣告，以暫不執行為適當，爰併予宣告緩刑二
    年，以勵自新。
五、據上論斷，應依刑事訴訟法第三百六十八條，刑法第七十四
    條第一款，判決如主文。
本案經檢察官呂丁旺到庭執行職務。
中    華    民    國    95    年    4     月    28    日
                  刑事第十八庭審判長法  官  溫耀源
                                    法  官  邱同印
                                    法  官  段景榕
以上正本證明與原本無異。
不得上訴。
                                    書記官  陳靜姿
中    華    民    國    95    年    4     月    28    日
附錄本案論罪科刑法條全文
第二百八十四條第一 項
因過失傷害人者，處六月以下有期徒刑、拘役或五百元以下罰金
，致重傷者，處一年以下有期徒刑、拘役或五百元以下罰金。


司法院資訊處製作；財團法人民間司法改革基金會備份。
